臺灣高等法院民事判決
110年度上易字第676號
上  訴  人  百年開發營造有限公司
法定代理人  楊千慧                       
被  上訴人  陳姜煥  
上列當事人間第三人異議之訴事件，上訴人對於中華民國110年4
月9日臺灣桃園地方法院109年度訴字第2466號第一審判決提起上
訴，本院於民國110年10月5日言詞辯論終結，判決如下：
    主      文
上訴駁回。
第二審訴訟費用由上訴人負擔。
    事實及理由
一、上訴人主張：登記在上訴人法定代理人楊千慧名下之桃園市
    ○○區○○○段○○○○○○○段○○○○○○段000○
　　000○000地號土地（下各以地號稱之，合稱系爭土地），均
    係上訴人出資購買，因系爭土地均為農牧用地，無法登記於
    上訴人名下，故借名登記在楊千慧名下。嗣因楊千慧與訴外
    人桃園市新屋區農會(下稱新屋農會)間貸款債務，經新屋農
    會就系爭土地聲請強制執行，由被上訴人拍定取得314地號
    土地。復經被上訴人持其與楊千慧間臺灣桃園地方法院(下
    稱桃園地院)103年度訴字第1338號拆除314地號土地之地上
    物等事件之確定判決，對楊千慧聲請強制執行，經桃園地院
    以104年度司執字第58731號拆除地上物強制執行事件（下稱
    系爭執行事件），執行拆屋還地完畢，其後被上訴人對楊千
    慧就系爭執行事件之執行費用債權聲請拍賣312、313地號土
    地（下稱系爭執行程序），系爭執行程序尚未終結。上訴人
    實為312、313地號土地所有權人，且被上訴人執行費用債權
    新臺幣（下同）92萬4,700元本息金額有誤，爰依強制執行
    法第15條規定提起本件第三人異議之訴，求為判決撤銷系爭
    執行事件就312、313地號土地所為之強制執行程序等語。原
    審為上訴人敗訴判決，上訴人提起上訴，上訴聲明求為判決
    ：㈠、原判決廢棄。㈡、桃園地院104年度司執字第58731號強
    制執行事件就312、313地號土地所為之強制執行程序應予以
    撤銷。
二、被上訴人則以：上訴人非系爭土地買賣契約之買受人，且農
    牧用地無法登記在上訴人名下，上訴人非312、313地號土地
    所有權人。又上訴人無從本於其與楊千慧之借名登記契約，
    阻礙系爭執行程序之進行，此亦經本院108年度上字第664號
    確定民事判決肯認(該判決第7頁)，對於本件訴訟應有爭點
    效之拘束力等語，資為抗辯。並上訴聲明求為判決：上訴駁
    回。
三、兩造不爭執之事項（本院卷第121至122頁）：
㈠、系爭土地登記之所有權人為楊千慧。
㈡、新屋農會前對楊千慧提起清償債務訴訟，經桃園地院以98年
    度訴字第845號民事判決楊千慧應給付新屋農會278萬5,710
    元本息確定。新屋農會執該確定判決為執行名義，向桃園地
    院聲請強制執行楊千慧名下系爭土地，經該院民事執行處以
    101年度司執字第89929號事件進行拍賣程序，由被上訴人拍
    定取得314地號土地。
㈢、被上訴人訴請楊千慧拆除314地號土地之地上物並返還314地
    號土地及不當得利，經桃園地院以103年度訴字第1338號(下
    稱1338號)民事判決楊千慧應拆除地上物、返還土地及不當
    得利予被上訴人確定。被上訴人執1338號民事確定判決為執
    行名義，向桃園地院聲請對楊千慧強制執行拆除314地號土
    地上之地上物、返還314地號土地及損害賠償之給付，經系
    爭執行事件受理，314地號土地拆屋還地部分於106年7月間
    執行完畢。1338號確定民事判決關於命返還不當得利1萬4,5
    68元本息及6萬93元、訴訟費用3萬4,018元本息及系爭執行
    事件之執行費用92萬4,700元本息、鑑界費用1萬7,650元本
    息等部分，桃園地院將扣押楊千慧於桃園地院105年度存字
    第1199號提存之56萬2,906元支付予被上訴人後，尚有59萬2
    ,601元債權未受清償，桃園地院就312、313地號土地於109
    年8月11日為第一次拍賣公告，同年9月9日為第二次拍賣公
    告，均因無人應買而流標。桃園地院預定於同年11月4日為
    第三次拍賣公告，上訴人於109年10月30日提起本件第三人
    異議之訴，並聲請停止執行，經桃園地院於109年11月2日裁
    定准上訴人供擔保後停止執行，上訴人於109年11月3日提供
    10萬元擔保金後，系爭執行程序停止，尚未終結。
四、得心證之理由：
㈠、按第三人就執行標的物有足以排除強制執行之權利者，得於
    強制執行程序終結前，向執行法院對債權人提起異議之訴，
    強制執行法第15條前段定有明文。該條所謂就執行標的物有
    足以排除強制執行之權利者，係指對於執行標的物有所有權
    、典權、留置權、質權存在情形之一者而言（最高法院  10
    8年度台上字第2550號民事判決意旨參照)。次按不動產借名
    登記契約為借名人與出名人間之債權契約，出名人依其與借
    名人間借名登記契約之約定，通常固無管理、使用、收益、
    處分借名財產之權利，然此僅為出名人與借名人間之內部約
    定，其效力不及於第三人。出名人既登記為該不動產之所有
    權人，其將該不動產處分移轉登記予第三人，自屬有權處分
    （最高法院106年度第3次民事庭會議意旨參照）。若為執行
    標的之不動產係登記於執行債務人名下，縱令該第三人與執
    行債務人間有借名登記契約關係，惟於第三人依約行使請求
    執行債務人返還該不動產所有權之債權，有結果之前，執行
    標的之不動產所有權人仍為執行債務人，第三人尚未取得所
    有權，自無足以排除強制執行之權利（最高法院102年度台
    上字第1056號、103年度台上字第2142號民事判決意旨參照
    ）。
㈡、經查，依上開三之㈠、㈢所示之事實，被上訴人係對楊千慧名
    下之系爭土地為強制執行，上訴人非系爭土地之登記所有權
    人。縱使上訴人主張其出資購買312、313地號土地，並借名
    登記在楊千慧名下，而成立借名登記契約等情屬實，揆諸前
    開說明，上訴人僅享有依借名登記契約得請求楊千慧返還31
    2、313地號土地所有權之債權，且此借名登記契約關係僅是
    上訴人與楊千慧間之內部約定，效力不及於被上訴人，上訴
    人尚不得以其等間之借名登記契約，對被上訴人主張其為系
    爭土地之所有權人。是上訴人依強制執行法第15條前段規定
    ，提起本件第三人異議之訴，請求撤銷系爭執行事件就  31
    2、313地號土地所為之強制執行程序，自屬無據。至於上訴
    人否認被上訴人有執行費用債權92萬4,700元乙節，然查，
    桃園地院於106年8月25日以104年度司執字第58731號裁定(
    下稱58731號裁定)楊千慧應負擔系爭執行事件執行費用確定
    為92萬4,700元，及自58731號裁定送達楊千慧之翌日起至清
    償日止，按週年利率百分之5計算之利息，該裁定業於 106
    年9月19日確定，此有58731號裁定及確定證明書影本可稽(
    本院卷第141至145頁)，是被上訴人持58731號確定裁定為執
    行名義，聲請對楊千慧名下之312、313地號土地強制執行，
    自屬有據。況且，上訴人爭執上開執行費用債權錯誤，係債
    務人楊千慧得否聲明異議或提起債務人異議之訴以資救濟問
    題，上訴人無從執此提起第三人異議之訴。
五、綜上所述，被上訴人依強制執行法第15條前段規定，請求撤
    銷系爭執行事件就312、313地號土地所為之強制執行程序，
    為無理由，不應准許。從而，原審所為上訴人敗訴之判決，
    並無不合。上訴意旨指摘原判決不當，求予廢棄改判，為無
    理由，應駁回其上訴。
六、本件事證已臻明確，兩造其餘之攻擊或防禦方法及所用之證
    據，經本院斟酌後，認為均不足以影響本判決之結果，爰不
    逐一論列，附此敘明。
七、據上論結，本件上訴為無理由，依民事訴訟法第449條第1項
    、第78條，判決如主文。
中　　華　　民　　國　　110 　年　　10　　月　　22　　日
                    民事第二十一庭
                        審判長法  官  翁昭蓉
                              法  官  鍾素鳳
                              法  官  羅惠雯
正本係照原本作成。
不得上訴。
中　　華　　民　　國　　110 　年　　10　　月　　22　　日
    　　　　　　　　　　　　　書記官　洪秋帆